臺灣臺北地方法院民事裁定
111年度抗字第329號
抗  告  人  李凱莉  


相  對  人  和潤企業股份有限公司

法定代理人  劉源森  


上列當事人間聲請本票裁定事件，抗告人對於民國111年5月12日
本院111年度司票字第6982號裁定提起抗告，本院裁定如下：
    主  文
抗告駁回。
抗告程序費用新臺幣壹仟元由抗告人負擔。
    理  由
一、按本票執票人向發票人行使追索權時，得聲請法院裁定後強
    制執行，票據法第123條定有明文。而本票執票人據此規定
    ，聲請法院裁定許可對發票人強制執行，性質上屬非訟事件
    ，法院僅依非訟事件程序，就本票有無具備形式要件，予以
    審查強制執行許可與否，即為已足，並無確定實體法律關係
    之效力，如發票人就票據債務之存否有爭執，應由其依訴訟
    程序，提起確認之訴另謀解決，殊不容於裁定程序中為此爭
    執（最高法院56年台抗字第714號、57年台抗字第76號裁定
    要旨參照）。又按依票據法第124條準用同法第94條第1項及
    第95條規定，本票上雖有發票人所為免除做成拒絕證書之記
    載，執票人仍應於所定期限內為付款之提示，但對於執票人
    主張未為提示者，應負舉證之責，是本票既已記載免除作成
    拒絕證書，票據債務人若以執票人未提示付款作為抗辯，即
    應就此負舉證責任（最高法院72年度台上字第598號判決、8
    4年度台抗字第22號裁定要旨參照）。
二、相對人於原法院聲請意旨略以：相對人執有抗告人於民國
　　110年11月25日所簽發，面額新臺幣20萬元，到期日為111年
    3月29日，付款地在臺北市中山區，約定利息為週年利率16
　　％，並免除作成拒絕證書之本票1紙（下稱系爭本票），詎系
    爭本票到期後經提示未獲付款，爰依票據法第123條規定，
    聲請裁定就上開金額，及自111年3月30日起至清償日止，按
    週年利率6％計算之利息，准予強制執行等語。原裁定以其聲
    請與票據法第123條規定相符裁定准許強制執行。
三、抗告人抗告意旨略以：相對人未曾持系爭本票向抗告人為付
    款提示，其行使票據追索權之形式要件未備，且抗告人雖有
    向相對人借款並簽發系爭本票作為擔保，惟抗告人均有持續
    還款，未曾拖欠，縱抗告人尚未完全清償，欠款結算至今亦
    非有尚有20萬元未清償，原裁定認事用法顯然有誤，應予廢
    棄。並聲明：原裁定廢棄。
四、經查：
　㈠相對人主張之事實，業據其提出系爭本票為證（見原裁定卷
    第8頁），則原法院經形式審查系爭本票，認屬具備票據法
    第120條所規定應記載事項之有效本票，乃依同法第123條規
    定裁定准予強制執行，於法核無違誤。
　㈡抗告人雖指稱相對人未為付款提示，認相對人就系爭本票聲
    請裁定准許強制執行不符要件云云，然相對人於原審已陳明
    系爭本票於到期後，經提示未獲付款之事實（詳見原裁定卷
    第5頁），且系爭本票有免除作成拒絕證書及通知義務之記
    載（見原裁定卷第8頁），則依前揭說明，相對人聲請本票
    強制執行時，主張其於到期日後經提示不獲付款，即為已足
    ，無庸就曾為付款之提示為證明，如抗告人以相對人未提示
    付款為抗辯，自應依票據法第124條準用第95條但書規定負
    舉證責任，惟抗告人並未提出相關證據以實其說，其所辯自
    不足採。
　㈢又抗告人雖另謂系爭本票所擔保之借款餘額應非20萬元，惟
    其此部分主張無論屬實與否，僅為實體法上之爭執，依首開
    說明，應由抗告人另行提起訴訟以資解決，並非本件非訟程
    序得以審究。
　㈣從而，抗告意旨指摘原裁定不當，求予廢棄，為無理由，應
    予駁回。
五、據上論結，本件抗告為無理由，依非訟事件法第46條、第21
    條第2項、第24條第1項，民事訴訟法第495條之1第1項、第4
    49條第1項、第95條、第78條，裁定如主文。
中    華    民    國    111   年    6     月    24    日
                  民事第七庭  審判長法  官  姜悌文

                                    法  官  林欣苑

                                    法  官  黃珮如
以上正本係照原本作成。
本裁定不得再抗告。
中　　華　　民　　國　　111 　年　　6 　　月　　24　　日
                                    書記官  張惠晴